【裁判字號】    94,上訴,3264
【裁判日期】    950118
【裁判案由】    毒品危害防制條例
【裁判全文】
臺灣高等法院刑事判決                94年度上訴字第3264號
上  訴  人  臺灣臺北地方法院檢察署檢察官
上  訴  人
即  被  告  甲○○
                    （現
選任辯護人  陳石山律師
上列上訴人因被告毒品危害防制條例案件，不服臺灣臺北地方法
院93年度訴字第1227號中華民國94年 9月20日第一審判決（起訴
案號：臺灣臺北地方法院檢察署93年度偵字第9628號），提起上
訴，本院判決如下：
    主  文
原判決撤銷。
甲○○轉讓第二級毒品，未遂，累犯，處有期徒刑壹年陸月。扣
案之第二級毒品甲基安非他命壹包（不含包裝袋驗餘淨重拾陸點
玖參公克）沒收銷燬之，包裝袋壹個、摩托羅拉牌行動電話壹支
均沒收。
    事  實
一、甲○○有竊盜、強盜、違反毒品危害防制條例等前科，最近
    一次因違反毒品危害防治條例案件，經原審於民國（下同）
    90 年8月31日，以90年度簡字第511號判決判處有期徒刑3月
    確定，於91年5月8日易科罰金執行完畢，詎其猶不知悔改。
    明知甲基安非他命（下稱安非他命）為毒品危害防制條例第
    2 條第2項第2款所規定之第二級毒品，不得轉讓。
二、緣乙○○（施用部分原審另以94年度易字第 797號判決連續
    施用第二級毒品，累犯，處有期徒刑拾月確定；轉讓部分原
    審另以94年度訴字第1025號判決連續轉讓，累犯，處有期徒
    刑玖月確定）於民國93年 5月25日上午11時許，在臺北縣新
    店市○○○路31號之「大福飯店」，因施用安非他命，為警
    查獲。乙○○應警方之要求配合，與手頭有安非他命之甲○
    ○聯繫，乙○○由於同日中午12時 4分17秒以0000000000號
    行動電話與甲○○000000000 號行動電話（手機摩托羅拉牌
    ）聯絡，表示欲『調用』安非他命。甲○○於12時 9分15秒
    ，以000000000 號行動電話回話，談妥隆表示欲以15,000元
    之價格轉讓安非他命半兩予乙○○。至12時25分38秒，甲○
    ○再以000000000 號行動電話聯絡，表示人已到達「大福飯
    店」，因員警在該址埋伏於「大福飯店」大廳，當場逮捕甲
    ○○，並扣得甲○○所有尚未轉讓之安非他命一包（不含包
    裝袋驗餘淨重16點93公克）及上開摩托羅拉牌行動電話一支
    。
三、案經臺北縣政府警察局報告臺灣臺北地方法院檢察署檢察官
    偵查起訴。
    理  由
本院查：
一、按「被告以外之人於檢察事務官、司法警察官或司法警察調
    查中所為之陳述，與審判中不符時，其先前之陳述具有較為
    可信之特別情況，且為證明犯罪事實存否所必要者，得為證
    據」，刑事訴訟法第159條之2定有明文。本件證人乙○○於
    偵查中及本院審理時均以其於警訊時供稱向被告甲○○購買
    安非他命，係警察叫伊如此陳述，警訊筆錄係警察事先作好
    後叫伊照唸云云。惟經原審受命法官勘驗該警訊錄音帶結果
    ，所據以製作之勘驗筆錄計19張，較警訊筆錄僅 5張餘，多
    達14張以上，且勘驗筆錄記載每張字數亦較警訊筆錄為多，
    復觀之警員係以一問一答及追根究底並相互辯證方式訊問證
    人，且依其供述由另一警員製作筆錄，紀錄之警員並有請該
    證人放慢陳述速度及陳述明確，俾記明筆錄，以免錯誤等情
    ，有勘驗筆錄附卷可稽（見原審卷第214頁至第232頁）。是
    證人於警訊時之陳述亦與經驗法則及論理法則無違，所供顯
    較在審理時之陳述為可信，依上揭規定，該證人之警訊筆錄
    ，得採為證據，合先敘明。又被告及選任辯護人對於證人即
    張策函之女友丙○○於警訊時之供述，未曾於言詞辯論終結
    前聲明異議，依刑事訴訟法第159條之5第 2項，其此之供述
    ，亦得採為證據，亦此敘明。
二、經查：
（一）、被告上揭轉讓第二級毒品未遂事實，業據證人乙○○於
        警詢證稱：「…在25日向他『調』15,000元之安非他命
        ，但尚未交易完成即被警方查獲」等語（參前開偵查卷
        第8至10頁）。
（二）、證人即乙○○之女友丙○○於警詢時證稱：「我只知道
        乙○○以他的行動電話0000000000打給賣毒品之人到大
        福大飯店見面交易毒品。甲○○24日晚上曾到我們投宿
        之401 號房間，25日被警方查獲時，乙○○就是打行動
        電話向甲○○『調』15,000元安非他命之人。」等語（
        參前揭偵查卷第14頁）。
（三）、乙○○由於93年5月25日中午12時4分17秒以0000000000
        號行動電話與甲○○000000000 號行動電話，被告甲○
        ○於12時9分15秒，以000000000號行動電話回話，至12
        時25分38秒，被告甲○○再以000000000 號行動電話聯
        絡乙○○，有被告所使用之和信電訊股份有限公司0000
        000000號行動電話基本資料及該行動電話自93年5 月15
        日起同年月25日止之雙向通聯紀錄及基地台位置在卷可
        資佐證（見原審卷第87頁以下）。
（四）、證人即本件查獲被告之員警徐智勇於偵查時亦證稱：「
        查獲乙○○後，隨即盤問毒品來源，乙○○自己陳稱『
        大頭』提供安非他命，而且根據線報在該飯店的 401號
        房有毒品交易，並說『大頭』在賣毒品。便與乙○○溝
        通，請他再到401 號房打電話給『大頭』，依前例方式
        打電話給『大頭』，由乙○○請『大頭』拿毒品過來。
        我們有三個偵查員在現場。乙○○以電話問『大頭』有
        沒有。意思就是毒品。對方好像問乙○○有多少錢？乙
        ○○回答有15,000元，乙○○就告訴我們對方要過來。
        我自己在大廳埋伏，停車場有一人在埋伏，401 號房附
        近有 2人在看守。我們之前就有問過乙○○『大頭』的
        特徵。另二位偵查員有在電梯口逮捕甲○○。偵查員將
        被告帶到大廳後，經我們盤查後，被告自己將安非他命
        拿出來放在沙發上，我們才逕行逮捕。」等語（參前揭
        偵查卷第61頁）。
（五）、此外，本案復有被告所攜帶尚未完成轉讓之安非他命為
        警查獲扣案，經以呈色試驗法、氣相層析質譜分析法、
        核磁共振分析法鑑定結果，確為之安非他命（毛重24.
        04公克，驗餘淨重16點93公克），有內政部警政署刑事
        警察局93年 8月17日刑鑑字第0930146120號鑑驗通知書
        （見偵查卷第80頁）可稽。綜上，本件事證已臻明確，
        被告犯行堪予認定，應予依法論科。
三、按毒品施用者之間，使用毒品互通有無，乃公眾周知之事實
    且乙○○亦曾因轉讓第二級毒品，經原審判決有罪確定，有
    如前述，被告甲○○自始即持有大量之安非他命，被告與乙
    ○○又係多年朋友，被告甲○○顯然有轉讓毒品之犯意，警
    方為取得證據，於查獲施用毒品之乙○○後，授意乙○○佯
    稱要「調貨」，待被告甲○○攜帶毒品前來，著手於轉讓行
    為時，加以逮捕，核被告甲○○所為，係犯毒品危害防制條
    例第8條第5項第 2項之轉讓第二級毒品未遂罪。公訴意旨認
    被告犯同條例第四條販賣第二級毒品罪，其起訴法條，尚有
    未洽，應予變更。又被告持有毒品之低度行為，為轉讓之高
    度行為所吸收，不另論罪。被告於遭查獲當日之犯行屬未遂
    犯，依刑法第26條規定，依既遂犯之刑減輕之。被告經查獲
    時所持有之毒品數量達17點零 1公克（驗餘淨重16點93公克
    ），已達行政院於93年1月7日院台法字第0930 080 551號令
    所發佈之「轉讓、持有毒品加重其刑之數量標準」第2條第1
    項第 2款所訂「第二級毒品：淨重十公克以上」之一定數量
    ，應依毒品危害防制條例第8條6項規定，加重其刑。查被告
    前因違反毒品危害防制條例案件，經原審於90年 8月31日以
    90 年度簡字第511號判決判處有期徒刑3月確定，並於91年5
    月18日易科罰金執行完畢，有本院被告全國前案紀錄表在卷
    可考，其受有期徒刑之執行完畢，五年內再犯本件有期徒刑
    以上之罪，為累犯，依法遞予加重其刑。以上並先遞加重後
    ，再減輕之。
四、原審據以論罪科刑，固非無見。惟查關於公訴意旨所述被告
    已二次販賣於乙○○既遂部分，因查無積極事證，此部分，
    本院不能證明被告犯罪（如後述），原判決未加以排除認定
    ，仍認定有罪，且既不能認定被告有販賣行為，則原判決稱
    沒收犯罪所得新臺幣貳萬肆仟元，亦尚有未洽。且被告行為
    僅止於轉讓未遂階段，原判決未變更法條，且論以販賣既遂
    ，亦有未合。檢察官針對販賣沒收所得部分上訴，因本院認
    被告所為僅止於轉讓未遂，已如前述，檢察官之上訴為無理
    由。至被告甲○○上訴意旨否認犯罪，則未足採。惟原判決
    既有前揭可議之處，仍屬無可維持，應由本院將原判決撤銷
    改判。爰審酌被告甲○○有前述前科素行，竟不知警惕，再
    為本件轉讓毒品犯行，僅止於未遂，其持有備轉讓之毒品數
    量驗餘淨重16點93公克，危害性甚大，且犯罪後否認犯行之
    態度等一切情狀，量處如主文第二項所示之刑。扣案之第二
    級毒品安非他命 1包（不含包裝袋驗餘淨重16點93公克）係
    毒品，應依毒品危害防制條例第18條第 1項前段規定，宣告
    沒收銷燬之；其所有供犯罪所用之包裝袋一個、摩托羅拉牌
    行動電話一支，依同條例第19條第 1項前段規定，宣告沒收
    。
五、公訴意旨另略以：被告甲○○基於概括犯意於：於民國九
    十三年五月十八日晚間七時許，在臺北縣新店市二十張三十
    一號之「大福飯店」前，以新臺幣（下同）五千元之價格，
    販賣三公克之安非他命予乙○○；於同年月二十三日下午
    三時許，在臺北縣新店市○○路、文化路口，以一萬九千元
    之價格，販賣五百公克之安非他命予乙○○。因認被告甲○
    ○此部分亦涉有連續犯毒品危害防制條例第四條第二項之罪
    嫌等情。經查：
（一）起訴意旨認訊據被告有此部分犯行，無非以證人乙○○於
      警訊、及偵查時之證言，為其論據。
（二）訊據被告堅決否認有此部分販賣安非他命之犯行，並辯稱
      ：伊從未賣過安非他命予證人乙○○。
（三）按犯罪事實應依證據認定之，無證據不得推定其犯罪事實
      ，又不能證明被告犯罪者，應諭知無罪之判決，刑事訴訟
      法第一百五十四條、第三百零一條第一項定有明文。又按
      共同被告不利於己之陳述，固得採為其他共同被告犯罪之
      證據，惟此項不利之供述，依刑事訴訟法第一百五十六條
      第二項規定仍應調查其他必要證據，以察其是否與事實相
      符，自難專憑此項供述，為其他共同被告犯罪事實之認定
      。且在訴訟上用以證明事實之證據，須於通常一般之人均
      不致於有所懷疑，而得確信其為真實之程度者，始得據以
      為有罪之認定，倘其證明尚未達到此一程度，而有合理之
      懷疑性存在，致使無從為有罪之確信時，即應為無罪之判
      決，分別有最高法院三十一年上字第二四二三號判例意旨
      及七十六年台上字第四九八六號判例意旨可資參照。
（四）查：
    (一)關於此部分，原審判決以：證人乙○○於警訊、偵查中證
      述：就向被告購買安非他命之情形，與嗣後於原審審理時
      所陳所有不同。按證據之證明力，由法院本於確信自由判
      斷，但不得違背經驗法則及論理法則。證人所作先後不同
      之證言，何者為可採，事實審法院本得參酌其他相關證據
      為自由之判斷，苟無違背經驗法則及論理法則，即難指為
      違法（最高法院七十二年台上字第三九七六號判例參照）
      ，是尚難以證人之供述，一有不符或矛盾，即謂其證言全
      然不可採信（最高法院七十四年台上字第一五九九號判例
      參照）。
    (二)本院查：檢察官及原審認被告已有販賣安非他命之情，僅
      憑共犯乙○○之供述而認定，而其此二次販賣於共犯乙○
      ○之物，並未有該二次交易實物扣案，亦無實物可供檢驗
      ，其是否為真正之毒品，難以認定。是尚難認被告有公訴
      人所訴之販賣第二級毒品安非他命予乙○○之犯行。此外
      ，復查無其他積極證據足資證明被告有公訴人所訴之此部
      分犯行，自不能證明被告此部分犯罪。因起訴意旨認此部
      分與論科部分有連續關係，為裁判上一罪，爰不另為無罪
      之諭知。
據上論斷，應依刑事訴訟法第369條第1項前段、第364條、第299
條第1項前段、第300條，毒品危害防制條例第8條第5項第 2項、
第11條4項、第18條第1項前段、第19條第 1項前段，刑法第11條
前段、第47條、第26條，判決如主文。
本案經檢察官林秀濤到庭執行職務。
中    華    民    國    95    年    1     月    18    日
                  刑事第六庭    審判長法  官  陳  祐  治
                                      法  官  蔡  聰  明
                                      法  官  王  炳  梁
以上正本證明與原本無異。
如不服本判決，應於收受送達後十日內向本院提出上訴書狀，其
未敘述上訴之理由者並得於提起上訴後十日內向本院補提理由書
（均須按他造當事人之人數附繕本）。
                                      書記官  潘  大  鵬
中    華    民    國    95    年    1     月    19    日
附錄：本案論罪科刑法條全文
毒品危害防制條例第8條：
轉讓第 1級毒品者，處一年以上七年以下有期徒刑，得併科新臺
幣一百萬元以下罰金。
轉讓第 2級毒品者，處六月以上五年以下有期徒刑，得併科新臺
幣七十萬元以下罰金。
轉讓第 3級毒品者，處三年以下有期徒刑，得併科新臺幣三十萬
元以下罰金。
轉讓第 4級毒品者，處一年以下有期徒刑，得併科新臺幣十萬元
以下罰金。
前四項之未遂犯罰之。
轉讓毒品達一定數量者，加重其刑至二分之一，其標準由行政院
定之。
毒品危害防制條例第18條：
查獲之第1、二級毒品及專供製造或施用第1、二級毒品之器具，
不問屬於犯人與否，均沒收銷燬之；查獲之第3、4級毒品及製造
或施用毒品之器具，無正當理由而擅自持有者，均沒入銷燬之。
但合於醫藥、研究或訓練之用者，得不予銷燬。
前項合於醫藥、研究或訓練用毒品或器具之管理辦法，由法務部
會同行政
院衛生署定之。
毒品危害防制條例第19條：
 犯第 4 條至第 9 條、第 12 條、第 13 條或第 14 條第 1 項
、第 2項之罪者，其供犯罪所用或因犯罪所得之財物，均沒收之
，如全部或一部不能沒收時，追徵其價額或以其財產抵償之。
為保全前項價額之追徵或以財產抵償，得於必要範圍內扣押其財
產。
犯第 4 條之罪所使用之水、陸、空交通工具沒收之。


司法院資訊處製作；財團法人民間司法改革基金會備份。
